臺灣高等法院刑事判決
110年度上易字第330號
上  訴  人  
即  被  告  童偉誠




上列上訴人因侵占案件，不服臺灣士林地方法院109年度審易字
第1233號，中華民國109年12月4日第一審判決（起訴案號：臺灣
士林地方檢察署109 年度偵字第7194號），提起上訴，本院判決
如下：
    主  文
原判決撤銷。
童偉誠犯業務侵占罪（10罪），各處附表宣告刑欄所示之刑，應
執行有期徒刑拾月，如易科罰金，以新臺幣壹仟元折算壹日。犯
罪所得新臺幣陸萬參仟陸佰元沒收，於全部或一部不能沒收或不
宜執行沒收時，追徵其價額。
    犯罪事實
一、童偉誠係新加坡商旭潤有限公司(下稱旭潤公司，址設臺北
    市○○區○○路000號4樓之1）業務人員，負責銷售旭潤公司產
    品及居家清潔服務，為從事業務之人，竟意圖為自己不法之
    所有，於附表所示時間，以附表所示方式，侵占附表所示金
    額之款項。嗣因旭潤公司接獲客戶反應，始查悉上情。
二、案經旭潤公司告訴臺北市政府警察局內湖分局移送臺灣士林
    地方檢察署檢察官偵查起訴。
　　理  由
甲、程序方面：
一、按刑事訴訟法第159條第1項雖規定，被告以外之人於審判外
    之言詞或書面陳述，除法律有規定外，不得作為證據。惟同
    法第159條之5第1、2項已規定，經當事人於審判程序同意作
    為證據，法院審酌該言詞陳述或書面陳述作成時之情況，認
    為適當者，亦得為證據。又當事人、代理人或辯護人於法院
    調查證據時，知有第159條第1項不得為證據之情形，而未於
    言詞辯論終結前聲明異議者，視為有前項之同意（指同條第
    1項之同意作為證據），此乃第159條第1項所容許，得作為
    證據之例外規定之一。本案所據以認定被告犯罪事實之供述
    證據，檢察官及被告於言詞辯論終結前，均未就上開證據主
    張有刑事訴訟法第159條第1項不得為證據之情形，本院復審
    酌各該證據作成時並無違法及證明力明顯過低之瑕疵等情況
    ，認為適當，是未爭執之供述證據，具有證據能力。
二、本案認定犯罪事實之非供述證據，均與本案事實具有自然關
    聯性，且核屬書證、物證性質，又查無事證足認有違背法定
    程式或經偽造、變造所取得等證據排除之情事，復經本院依
    刑事訴訟法第164條、第165條踐行物證、書證之調查程序，
    檢察官及被告對證據能力均不爭執，具有證據能力。
乙、實體方面：
一、認定犯罪事實所憑之證據及理由：
　　上述犯罪事實，業據上訴人即被告童偉誠於偵查、原審及本
    院審理時均供認不諱，並經告訴人旭潤公司代理人陳欣宜指
    訴綦詳，且有旭潤公司服務訂單、對話截圖、轉帳憑證及台
    新國際商業銀行股份有限公司109年5月12日台新總作文字第
    1090009502號函暨所附開戶及交易明細紀錄1份在卷可佐，
    足證被告之自白與事實相符。本案事證明確，被告犯行堪以
    認定。
二、論罪科刑：　
　㈠被告犯附表編號1至7所示侵占罪後，刑法第336 條已於108 
    年12月25日修正公布，並於108年12月27日生效施行。而刑
    法第336 條於72年6 月26日後均未修正，故於94年1 月7 日
    刑法修正施行後，所定罰金之貨幣單位為新臺幣，且其罰金
    數額依刑法施行法第1 條之1 第2 項前段規定提高為30倍，
    本次修法將上開條文之罰金數額調整換算後予以明定，故無
    新舊法比較之問題，而應依一般法律適用原則，逕適用裁判
    時之法律即修正後之刑法第336 條。
　㈡業務侵占罪之成立，以因執行業務而持有他人之物為前提，
    倘行為人基於業務關係合法持有他人之物，而於持有狀態繼
    續中，擅自處分或易持有為所有之意思而逕為所有人之行為
    ，即足當之。被告於案發時受僱於告訴人新加坡旭潤有限公
    司，擔任業務人員，為從事業務之人，負責銷售告訴人之產
    品及居家清潔，竟將附表各編號所示之業務上保管之款項，
    變易持有為所有之意而侵占入己。核被告所為，均係犯刑法
    第336 條第2 項之業務侵占罪，共10罪。又被告就附表編號
    3 所示時間，所為2 次業務侵占犯行，係利用同一職務機會
    ，在密切接近之時、地實施，並侵害同一法益，各行為之獨
    立性極為薄弱，依一般社會健全概念，在時間差距上，難以
    強行分開，在刑法評價上，以視為數個舉動之接續施行，合
    為包括之一行為予以評價，較為合理，故應認屬接續犯，而
    屬單純一罪。
　㈢刑法第47條第1 項規定：「受徒刑之執行完畢，或一部之執
    行而赦免後，五年以內故意再犯有期徒刑以上之罪者，為累
    犯，加重本刑至二分之一。」有關累犯加重本刑部分，不生
    違反憲法一行為不二罰原則之問題。惟其不分情節，基於累
    犯者有其特別惡性及對刑罰反應力薄弱等立法理由，一律加
    重最低本刑，於不符合刑法第59條所定要件之情形下，致生
    行為人所受之刑罰超過其所應負擔罪責之個案，其人身自由
    因此遭受過苛之侵害部分，對人民受憲法第8 條保障之人身
    自由所為限制，不符憲法罪刑相當原則，牴觸憲法第23條比
    例原則。於此範圍內，有關機關應自本解釋公布之日起2年
    內，依本解釋意旨修正之。於修正前，為避免發生上述罪刑
    不相當之情形，法院就該個案應依本解釋意旨，裁量是否加
    重最低本刑（司法院釋字第775 號解釋意旨參照）。被告前
    因公共危險案件，經臺灣臺北地方法院以103 年度交簡字第
    3344號判決判處有期徒刑四月確定；又因偽造文書案件，經
    臺灣臺北地方法院以104 年度審簡字第297 號判決判處有期
    徒刑三月確定，上開二案，嗣經臺灣臺北地方法院以104 年
    度聲字第1965號裁定合併定應執行有期徒刑六月確定，於10
    5 年2 月15日易科罰金執行完畢等情，有本院被告前案紀錄
    表在卷可憑，其於有期徒刑執行完畢後，五年以內故意再犯
    本案有期徒刑以上之10罪，均為累犯，本均應依刑法第47條
    第1 項規定加重其刑，惟本院考量被告前經執行完畢之案件
    係公共危險、偽造文書等案件，與本案所犯業務侵占案件罪
    質不同，被告為本案10次犯行並無特別惡性，或係對刑罰反
    應力薄弱而有加重刑度之必要，如仍加重其法定最低度刑，
    將使行為人所受的刑罰超過其所應負擔罪責，故依司法院大
    法官會議釋字第775 號解釋意旨，就被告本案10次犯行，則
    不依刑法第47條第1 項規定加重其刑。㈣㈤
　㈣被告所犯上述十罪，犯意各別，行為互殊、應予分論併罰。
三、沒收說明：
　  按犯罪所得，屬於犯罪行為人者，沒收之，於全部或一部不
    能沒收，或不宜執行沒收時，追徵其價額；犯罪所得已實際
    合法發還被害人者，不予宣告沒收或追徵，刑法第38條之1
    第1 項前段、第3 項、第5 項分別定有明文。又刑法沒收新
    制目的在於剝奪犯罪行為人之犯罪所得，使其不能坐享犯罪
    成果，以杜絕犯罪誘因，性質上屬類似不當得利之衡平措施
    。而考量避免雙重剝奪，犯罪所得如已實際發還或賠償被害
    人者，始不予宣告沒收或追徵。故倘若犯罪行為人雖與被害
    人達成民事賠償和解，惟實際上並未將民事賠償和解金額給
    付被害人，或犯罪所得高於民事賠償和解金額者，法院對於
    未給付之和解金額或犯罪所得扣除和解金額之差額部分等未
    實際賠償之犯罪所得，自仍應諭知沒收或追徵（最高法院10
    7 年度台上字第4593號判決意旨參照）。被告侵占附表各編
    號所示之款項，均係被告之犯罪所得，共計新臺幣（下同）
    19萬3600元，被告已於110年4 月21日償還告訴人13萬元，
    尚有6萬3600元未償還，有被告陳報告訴人出具之收據在卷
    可憑（見本院卷第69頁），則尚未償還之6萬3600元依上開
    規定宣告沒收，於全部或一部不能沒收或不宜執行沒收時，
    追徵其價額。
四、原判決撤銷及改判之理由：
　　原審以被告犯罪事證明確，據以論罪科刑，固非無見。惟查
    ：科刑之判決書，應於理由內記載科刑時就刑法第57條規定
    事項所審酌之情形，為刑事訴訟法第310條第3款所明定。此
    項規定，依同法第364條，又為第二審所準用。被告已於110
    年4月21日償還告訴人13萬元，被告犯罪後態度已有不同，
    原審未及斟酌，容有不合。被告以原判決量刑過重提起上訴
    ，為有理由，應由本院將原判決撤銷。爰審酌被告犯業務侵
    占罪10次，造成告訴人財產損失，殊屬不該，並衡酌其品行
    、智識程度、生活狀況、侵占金額及犯罪後供認犯行並償還
    部分款項之態度等一切情狀，量處如主文第二項所示之刑，
    並定其應執行之刑及易科罰金之折算標準。
據上論斷，應依刑事訴訟法第369條第1項前段、第364條，第299
條第1項前段，刑法第336條第2項、第51條第5款、第41條第1項
前段及第8項、第38條之1第1項前段、第3項，刑法施行法第1條
之1第1項，判決如主文。
本案經檢察官呂光華到庭執行職務。
中　　華　　民　　國　　110 　年　　4 　　月　　22　　日
                  刑事第八庭  審判長法　官 陳世宗
                                    法　官 呂寧莉
                                    法　官 周明鴻
以上正本證明與原本無異。
不得上訴。
                                    書記官 謝雪紅
中　　華　　民　　國　　110 　年　　4 　　月　　22　　日
附錄：本案論罪科刑法條全文
中華民國刑法第336條
對於公務上或因公益所持有之物，犯前條第1項之罪者，處1年以
上7年以下有期徒刑，得併科15萬元以下罰金。
對於業務上所持有之物，犯前條第1項之罪者，處6月以上5年以
下有期徒刑，得併科9萬元以下罰金。
前二項之未遂犯罰之。　　　　　　　　　　　　　　　　
附表：
編號 侵占時間 侵占方式 侵占金額（新臺幣） 宣告刑  1 108 年3 月21日 將客戶丁儀勛現金購買之清潔服務費用，予以侵占花用。 1萬2000元 童偉誠犯業務侵占罪，處有期徒刑陸月，如易科罰金，以新臺幣壹仟元折算壹日。  2 108 年8 月20日 將客戶周姵君購買之清潔服務費用，匯入被告台新銀行帳戶（帳號：00000000000000號），予以侵占花用。 1萬5000元 童偉誠犯業務侵占罪，處有期徒刑陸月，如易科罰金，以新臺幣壹仟元折算壹日。  3 108 年8 月31日、9 月14日 將客戶宋奕璇購買之清潔服務費用，匯入被告台新銀行帳戶（帳號：00000000000000號），予以侵占花用。 1萬5400元 童偉誠犯業務侵占罪，處有期徒刑陸月，如易科罰金，以新臺幣壹仟元折算壹日。  4 108 年9 月4 日 將客戶鄭堯尹購買之清潔服務費用，匯入被告台新銀行帳戶（帳號：00000000000000號），予以侵占花用。 1萬800元 童偉誠犯業務侵占罪，處有期徒刑陸月，如易科罰金，以新臺幣壹仟元折算壹日。  5 108 年9 月6 日 將客戶林冠廷購買之清潔服務費用，匯入被告台新銀行帳戶（帳號：00000000000000號），予以侵占花用。 2萬1600元 童偉誠犯業務侵占罪，處有期徒刑陸月，如易科罰金，以新臺幣壹仟元折算壹日。  6 108 年9 月8 日 將客戶萬冠妤購買之清潔服務費用，匯入被告台新銀行帳戶（帳號：00000000000000號），予以侵占花用。 2萬1600元 童偉誠犯業務侵占罪，處有期徒刑陸月，如易科罰金，以新臺幣壹仟元折算壹日。  7 108 年11月28日 將客戶陳玉承購買之清潔服務費用，收取現金及匯入被告台新銀行帳戶（帳號：00000000000000號），予以侵占花用。 2萬1600元 童偉誠犯業務侵占罪，處有期徒刑陸月，如易科罰金，以新臺幣壹仟元折算壹日。  8 108 年12月31日 將客戶崔奇思及其弟購買之清潔服務費用，收取現金及匯入被告台新銀行帳戶（帳號：00000000000000號），予以侵占花用。 3萬2400元 童偉誠犯業務侵占罪，處有期徒刑陸月，如易科罰金，以新臺幣壹仟元折算壹日。  9 109 年1 月11日 將客戶游傢強購買之清潔服務費用，匯入被告台新銀行帳戶（帳號：00000000000000號），予以侵占花用。 2萬1600元 童偉誠犯業務侵占罪，處有期徒刑陸月，如易科罰金，以新臺幣壹仟元折算壹日。  10 109 年1 月19日 將客戶陳柔安購買之清潔服務費用，匯入被告台新銀行帳戶（帳號：00000000000000號），予以侵占花用。 2萬1600元 童偉誠犯業務侵占罪，處有期徒刑陸月，如易科罰金，以新臺幣壹仟元折算壹日。